【裁判字號】    95,交抗,387
【裁判日期】    950509
【裁判案由】    違反道路交通管理處罰條例
【裁判全文】
臺灣高等法院交通事件裁定             95年度交抗字第387號
抗  告  人
即受處分人  甲○○
上列抗告人，因違反道路交通管理處罰條例案件，不服臺灣臺北
地方法院，中華民國95年4月14日裁定（95年度交聲字第307號）
，提起抗告，本院裁定如下：
    主  文
抗告駁回。
    理  由
一、本件原裁定以：受處分人對其牌照0973-KR號汽車，於95年1
    月6日，在桃園市縣○路318號前，不得停車處所停車之事實
    ，並不爭執，並有員警現場採證照片2 幀可稽，而該停車處
    所，位於桃園縣政府縣民廣場，該廣場處設有「藍底、紅邊
    、紅色交叉形圖樣」之圓形標誌，有桃園縣政府警察局函送
    受處分人之「府前標示牌」畫面足憑。此圓形標誌，依道路
    交通標誌標線號誌設置規則第79條規定，係屬「禁止臨時停
    車標誌『禁26』」，設於禁止臨時停車路段，用以告示不得
    臨時停車，已設有禁止臨時停車線者，得免設之。足認禁止
    臨時停車線之紅色實線，與上開禁止臨時停車標誌，係屬二
    種不同之禁止臨時停車標線、標誌。只須設有任何其中一種
    標誌或標線，該路段即禁止臨時停車，要非僅劃設紅色實線
    之路段，不得臨時停車。受處分人參與大眾交通，對於交通
    法規有知悉之義務，要不得以對於相關交通法規發生誤解，
    作為阻卻違規責任之理由。受處分人辯稱：劃紅線區無論是
    否有附牌「違規停車加強拖吊」之說明，皆不可停車並非因
    有附牌說明而進行拖吊；反之，豎立附牌乃指「劃紅黃線區
    」的違規停車加強拖吊，無劃紅黃線區之停車，屬於合法停
    車云云，顯係誤解上開禁止標誌、標線及附牌之法律意涵，
    尚非可採。上開停車地點，既確設有禁止臨時停車標誌，其
    附牌並對於「縣民廣場」禁止臨時停車之法律上效果，作出
    明確告示，任何客觀上具有認知能力，或領有合法駕駛執照
    之國民均應知悉其意義。受處分人所辯舉發地點未劃設紅線
    ，有難脫「引民入殼」嫌，警方所提供「縣民廣場禁止臨時
    停車」之照片，係指「不法區」而言，非針對其上開停車處
    云云，難認有理。因認，受處分人所有上開自用小客車，既
    有於前揭時間，在禁止臨時停車之上開設有禁止停車標誌之
    處所停車之情事，原處分機關乃認定其有違規停車情節，並
    無錯誤。惟應依道路交通管理處罰條例第56條第1項第4款之
    規定裁處。遂撤銷原處分機關之裁決，改依道路交通管理處
    罰條例第56條第1項第4款、違反道路交通管理事件統一裁罰
    基準表等規定，裁處受處分人罰鍰900元。核無不合。
二、按，汽車停車時，在設有禁止停車標誌、標線之處所，不得
    臨時停車及停車，道路交通安全規則第110條第1條第1項第3
    款、第112條第1項第4 款，定有明文。汽車駕駛人停車時，
    在設有禁止停車標誌、標線之處所停車者，處新台幣（下同
    ）600元以上1200 元以下罰鍰，此種情形，如汽車駕駛人不
    在車內時，得由交通勤務警察或依法令執行交通稽查任務人
    員為之，或得於舉發其違規後，使用民間拖吊車拖離之，並
    收取移置費，道路交通管理處罰條例第56條第1項第4款、第
    2 項並有明文。又汽車駕駛人有違規停車而駕駛人不在場之
    情形，當場不能或不宜攔截掣單舉發者，得對汽車所有人逕
    行舉發處罰，有道路交通管理處罰條例第7條之2第1項第3款
    可資參照。
三、抗告意旨略稱：經勘查「禁止臨時停車標誌」，在縣民廣場
    僅設兩處，距離停車處有數百公尺之遠，且不在行車動線上
    ，叫人如何察查，抗告人停車狀況，根本看不到該禁止標誌
    ，遭受處罰，自有不當云云。
四、本院經查：
(一)抗告人所有上開汽車，於上開時地，因停放在桃園縣桃園市
    縣○路318 號前不得停車之處所，經桃園縣政府警察局交通
    隊警員於同日上午10時24分許，現場拍照採證後舉發，為抗
    告人所是認，抗告人雖辯稱：原處分認定所謂「在顯有妨礙
    他車通行處所停車」之違規事由，係以制式條章蓋印，試問
    在哪條道路路旁停車不會影響交通，只是影響程度有別而已
    。該周遭馬路分佈圖，僅僅右上區○○○○路段，未劃設紅
    、黃線，其餘道路均繪有紅線。依上開汽車停放處並未劃設
    紅黃線，馬路中線距路旁約有三倍車寬，警方所提供「縣民
    廣場禁止臨時停車」之照片，係指「不法區」而言，非針對
    其上開停車處，否則照片遠處廣場何以停滿非執行公務之公
    務車。況事發現場，業已在路旁悄悄劃上紅線，顯示當初取
    締確有瑕疵云云。但查，抗告人上開停車處所，位於桃園縣
    政府縣民廣場，該廣場處設有「藍底、紅邊、紅色交叉形圖
    樣」之圓形標誌，有桃園縣政府警察局以95年2 月23日桃警
    交字第0950003536號函檢送受處分人之「府前標示牌」畫面
    足憑。此圓形標誌，依道路交通標誌標線號誌設置規則第79
    條規定，係屬「禁止臨時停車標誌『禁26』」，設於禁止臨
    時停車路段，用以告示不得臨時停車，已設有禁止臨時停車
    線者，得免設之。按在設有該種「禁止臨時停車標誌」之路
    段，不得臨時停車，此與在道路劃設禁止臨時停車之「紅色
    實線」，法律效果相同，而附著於禁止臨時停車標誌之「附
    牌」，則是在說明禁止臨時停車標誌之補充「限制條件」之
    用，並非只有劃設紅色實線區（即禁止臨時停車線，上開設
    置規則第169 條規定參見），始有禁止停車之效果，此觀之
    上開設置規則第79條第1 項規定：「禁止臨時停車標誌『禁
    26』，用以告示不得臨時停車，其限制條件得以附牌說明之
    ‧‧‧已設有禁止臨時停車線者得免設之」自明。基此，足
    認禁止臨時停車線之紅色實線，與上開禁止臨時停車標誌，
    係屬二種不同之禁止臨時停車標線、標誌。只須設有任何其
    中一種標誌或標線，該路段即禁止臨時停車，要非僅劃設紅
    色實線之路段，不得臨時停車。抗告人參與大眾交通，對於
    交通法規有知悉之義務，要不得以對於相關交通法規發生誤
    解，作為阻卻違規責任之理由，是抗告人辯稱：劃紅線區無
    論是否有附牌「違規停車加強拖吊」之說明，皆不可停車，
    並非因有附牌說明而進行拖吊；反之，豎立附牌乃指「劃紅
    黃線區」的違規停車加強拖吊，無劃紅黃線區之停車，屬於
    合法停車云云，顯係誤解上開禁止標誌、標線及附牌之法律
    意涵，尚非可採。至事後上開違規停車之處所，縱經相關單
    位在路旁另劃上紅色實線，其用意莫非「加強」禁止臨時停
    車之宣示效果而已，並非意味該路段在劃設紅線前，可得臨
    時停車。
(二)次查，上開停車地點，既有禁止臨時停車標誌，其附牌並對
    於「縣民廣場」禁止臨時停車之法律上效果，作出明確告示
    ，任何客觀上具有認知能力，或領有合法駕駛執照之國民均
    應知悉其意義。若抗告人於停車時，疏未注意該禁止標誌及
    附牌標示，其過失可歸責於抗告人，要不得以未看到為由，
    主張免除責任。抗告人所辯舉發地點未劃設紅線，有難脫「
    引民入殼」嫌，警方提供「縣民廣場禁止臨時停車」之照片
    ，係指「不法區」而言，非針對上開停車處云云，難認有理
    。又員警逕行掣單舉發時，上開自用小客車之汽車駕駛人並
    不在場，有現場採證照片可佐。據此，舉發員警依道路交通
    管理處罰條例第7條之2第2 款規定，於記名車輛牌照號碼、
    車型等可資辨明之資料，查明汽車所有人姓名、住址後，自
    得依同條例第56條第2 項規定使用民間拖吊車拖離之。足認
    本件逕行舉發及移置違規汽車程序，均無不當。從而，抗告
    人所有上開自用小客車，既於前揭時間，在禁止臨時停車之
    上開設有禁止停車標誌之處所停車之事實，抗告人猶執陳詞
    ，指摘其未違規停車，自有不當，難認可採。是原處分機關
    經審酌其業於舉發通知單所載應到案日期前提出申訴，乃認
    定其有違規停車情節，並無錯誤。
(三)再查，抗告人上開自用小客車違規地點，係屬設有禁止停車
    標誌之處所，而該處依現場車道寬敞程度而言，並非顯有妨
    礙他車通行之處所，依上開說明，自應依道路交通管理處罰
    條例第56條第1項第4款之規定裁處。舉發單位及原處分機關
    未審酌及此，以抗告人在顯有妨礙他車通行處所停車，依同
    條例第56條第1項第5款規定裁處，難謂允洽，原審因認「受
    處分人異議雖無理由，然原處分既有未當，應由本院將原處
    分機關之裁決撤銷，改依道路交通管理處罰條例第56條第1
    項第4 款、違反道路交通管理事件統一裁罰基準表等規定，
    裁處受處分人罰鍰900 元」，經核自屬有據。抗告人以陳詞
    ，指摘原裁定不當，難認有理由，其抗告自應予駁回。
據上論結，依道路交通案件處理辦法第26 條，刑事訴訟法第412
條，裁定如主文。
中    華    民    國    95    年    5     月    9     日
                  交通法庭    審判長法  官  林  堭  儀
                                    法  官  莊  謙  崇
                                    法  官  蔡  聰  明
以上正本證明與原本無異。
不得再抗告。
                                    書記官  郭  台  發
中    華    民    國    95    年    5     月    10    日


司法院資訊處製作；財團法人民間司法改革基金會備份。
